【裁判字號】    99,沙簡上,592
【裁判日期】    991104
【裁判案由】    妨害名譽
【裁判全文】
臺灣臺中地方法院刑事判決           99年度沙簡上字第592號
上  訴  人  丁○○
      
上  訴  人  己○○
上列上訴人因妨害名譽案件，不服本院沙鹿簡易庭於99年5月28
日所為之99年度沙簡字第251號第一審簡易判決（原聲請簡易處
刑案號：99年度偵字第755號）提起上訴，本院判決如下：
    主    文
原判決撤銷。
己○○公然侮辱人，處拘役參拾日，如易科罰金，以新台幣壹仟
元折算壹日。
丁○○無罪。
    犯罪事實
一、己○○、丁○○（原名：戊○○）係夫妻，與甲○○、乙○○分別向台灣糖業股份有限公司公司承租臺中縣后里鄉○○
    路864號內之攤位販售商品。己○○、丁○○與甲○○、乙○○間因現場營業細節致生嫌隙，己○○竟單獨基於公然侮
    辱之犯意，於民國98年11月間某日，在上開賣場之公眾得以
    共聞場所內，以足以貶損他人在社會上所保持之人格及聲譽
    地位之用語，公然辱罵甲○○「討客兄」、乙○○「小狼狗
    」。
二、案經甲○○、乙○○委由周進文律師告訴，經台灣台中地方
    法院檢察署檢察官偵查而聲請簡易判決處刑。
    理    由
甲、有罪部分：
一、訊據被告己○○坦承有對乙○○講過「小狼狗」，惟否認有
    對甲○○罵「討客兄」，惟查前揭公然侮辱之犯罪事實除經
    告訴人甲○○、乙○○指訴明確外，並經證人丙○○於本院
    審理時具結證稱：「我聽過己○○在她的攤位裡面講『小狼
    狗』、『討客兄』」，又審判長問丙○○：「你為何認為己○○講討客兄、小狼狗是針對甲○○及乙○○？」答：因為
    他們之前有爭吵過」等語。另證人李逸華於本院審理時亦具
    結證稱：「我只聽過己○○罵乙○○『小狼狗』而已，因為
    該次沒有什麼客人，所以聽得比較清楚」等語。從而，本案
    事證明確，被告己○○犯行堪予認定。
二、核被告己○○所為係犯刑法第309條第1項之公然侮辱人罪。
    原審對被告之論罪科刑固非無見，惟本院調查後認另案被告
    丁○○罪證不足（如下所論述），本案即無共同對被害人公
    然侮辱之問題，因而應將原判決撤銷，由本院另為判決。
乙：無罪部分：
一、聲請簡易判決處刑意旨略以：如犯罪事實欄所述，被告丁○○（原名：戊○○）及己○○基於共同公然侮辱之犯意，於
    民國98年11月間某日，在上開事實欄所述之公眾得以共聞之
    場所內公然辱罵甲○○『討客兄』、乙○○『小狼狗』，因
    認被告丁○○亦涉有刑法第309條第1項之公然侮辱罪等語。
二、按被告未經審判證明有罪確定前，推定其為無罪。犯罪事實
    應依證據認定之，無證據不得認定犯罪事實。又不能證明被
    告犯罪者或其行為不罰者，應諭知無罪之判決，刑事訴訟法
    第154條、第301條第1項分別定有明文。次按認定不利於被
    告之事實，須依積極證據，苟積極證據不足為不利於被告事
    實之認定時，即應為有利於被告之認定，更不必有何有利之
    證據，亦有最高法院30年上字第816號判例可資參照。且告
    訴人之告訴係以使被告受刑事訴追為目的，其陳述是否與事
    實相符，仍應調查其他證據以資審認，最高法院52年台上字
    第1300號亦著有判例。訊據被告丁○○堅決否認上揭犯行，
    辯稱伊無罵告訴人乙○○『小狼狗』或罵甲○○『討客兄』
    等語。經查證人李逸華於本院審理時結證稱：「當天己○○
    罵的時候，丁○○不在那邊」、「我沒聽過丁○○罵過告訴
    人甲○○、乙○○，因為賣場很吵」。審判長問：「你在偵
    訊時，你說有別人跟你說甲○○被人家說是討客兄？」「答
    ：那是傳聞，我沒有親耳聽到」。證人丙○○於本院審理時
    結證稱：「我沒有聽到丁○○罵過告訴人他們二人」、蒞庭
    檢察官則問證人丙○○：「你在偵查中提到丁○○也有罵甲○○、乙○○不雅的話，所謂不雅的話是指罵什麼？」答：
    「我看到是己○○跟告訴人二人爭吵，我聽到是丁○○罵我
    女兒，我在偵查中說戊○○的老婆有對甲○○、乙○○罵不
    雅的話」等語，均與告訴人之指訴未合，足認本件除告訴人
    之指訴外，證人李逸華、丙○○並未聽到被告丁○○有公然
    侮辱告訴人，因之，本案並無積極證據足認被告丁○○有如
    公訴人所指之犯行，即應為有利於被告丁○○之認定，因而
    應為被告丁○○為無罪之諭知。
三、次按檢察官聲請以簡易判決處刑之案件，經法院認為有第45
    1條之1第4項但書第3款法院於審理後，認應為無罪、免訴、
    不受理或管轄錯誤判決之諭知之情形者，應適用通常程序審
    判之，刑事訴訟法第452條、第451條之1第4項第3款分別定
    有明文；又按對於簡易判決之上訴，準用刑事訴訟法第三編
    第一章及第二章之規定，管轄第二審之地方法院合議庭受理
    簡易判決上訴案件應依通常程序審理其任案件有刑事訴訟法
    第452條之情形者應撤銷原判決逕依通常程序為第一審判決
    ，法院辦理刑事訴訟簡易程序案件應刑注意事項第時四點亦
    有明文，本件原審以簡易判決處刑既有未洽自應由本院將原
    判決撤銷改依通常程序逕為第一審無罪判決之諭知。
據上論斷，應依刑事訴訟法第452條、第455條之1第1項、第3項
、第364條、第369條第1項前段、第2項、第299條第1項前段、第
301條第1項、刑法第309條第1項、第41條第1項前段，刑法施行
法第1條之1第1項、第2項，判決如主文。
中    華    民    國    99    年    11    月    4     日
               刑事第六庭  審判長法  官  鍾堯航
                                 法  官  黃佩韻
                                 法  官  郭德進
以上正本證明與原本無異。
本判決無罪部分如不服本判決應於收受判決後10日內向本院提出
上訴書狀，並應敘述具體理由。其餘不得上訴。
                                 書記官  陳惠玲
中    華    民    國    99    年    11    月    4     日
附錄論罪科刑法條
刑法第309條第1項：
公然侮辱人者，處拘役或三百元以下罰金。

司法院資訊處製作；財團法人民間司法改革基金會備份。
